【裁判字號】    99,消債清,116
【裁判日期】    990707
【裁判案由】    清算
【裁判全文】
臺灣桃園地方法院民事裁定           99年度消債清字第116號
聲  請  人
即  債務人  甲○○○○○○
上列當事人聲請消費者債務清理事件，本院裁定如下：
    主  文
債務人蘇美蓉自中華民國九十九年七月九日十二時起開始清算程
序，並同時終止清算程序。
    理  由
一、按更生方案未依消費者債務清理條例第59條、第60條規定可
    決時，除有該條例第64條規定之情形外，法院應以裁定開始
    清算程序，消費者債務清理條例第61條定有明文。又法院開
    始清算程序之裁定，應載明其年、月、日、時，並即時發生
    效力；債務人之財產不敷清償清算程序之費用時，法院應裁
    定開始清算程序，並同時終止清算程序，復為同條例第83條
    第1 項、第85條第1 項所明文規定。
二、經查：
  (一)本件債務人聲請更生，前雖經本院裁定開始更生程序在案，
    惟債務人所提之更生方案，卻未能依消費者債務清理條例第
    60條之規定獲得視為債權人會議之可決，有債權人所提出之
    民事陳報狀附卷可稽（參見本院98年度執消債更字第78號卷
    第190 至205 頁；另按本件更生程序並未召開債權人會議，
    故無依同條例第59條規定為債權人會議之可決）。
  (二)次查，本件債務人於更生方案中雖記載其每月收入為新臺幣
    （下同）20,000元（參見同上卷第175 頁背面）；惟觀諸債
    務人所提出之95、96年度綜合所得稅各類所得清單所載（參
    見本院97年度消債更字第527 號卷第20、21頁），債務人上
    開年度之收入分別為348,268 元及293,854 元，另參之債務
    人之97年度稅務電子閘門所得調件明細表（參見本院98年度
    執消債更字第78號卷第167 頁），債務人該年度之收入為28
    6,259 元，復依債務人所提出之98年度各類所得暨免扣繳憑
    單所示（參見同上卷第171 頁），債務人該年度之收入為31
    3,785 元，是據此計算債務人每月收入應以25,878元列載較
    為合理〈計算式：（348,268 ＋293,854 ＋286,259 ＋313,
    785 ）48＝25,878，小數點以下四捨五入〉，惟債務人於
    上開更生方案中卻記載其每月收入僅20,000元，且未就此說
    明其間差異原因究竟為何，則債務人此部分之主張似已有隱
    匿財產之嫌。
  (三)再者，參諸前揭更生方案中關於履行期間必要支出狀況之記
    載（參見同上卷第175 頁背面），債務人所提列之每月必要
    支出費用為17,594元（包含膳食費4,500 元、水電瓦斯等雜
    支2,000 元、交通費1,000 元、父親扶養費4,000 元、房屋
    租金4,500 元、勞健保醫療費用1,094 元及電話費用500 元
    ），其中債務人個人生活費用與其扶養父親費用合計13,094
    元（計算式：4,500 ＋2,000 ＋1,000 ＋4,000 ＋1,094 ＋
    500 ＝13,094），與依行政院內政部所公告之98年度臺灣省
    平均每人每月之最低生活費9,829 元計算之結果合計13,105
    元相去不遠（計算式：9,829 ＋9,829 3 ＝13,105，小數
    點以下四捨五入，按債務人父親之扶養義務人共3 人），另
    其所提列每月租金支出4,500 元亦未逾桃園地區目前租屋市
    價水準，固均堪認定可採；惟依本件債務人每月收入25,878
    元，倘扣除前揭每月必要支出費用17,594元後，尚餘8,284
    元可供還款，然以其於更生方案中所列每月清償3,304 元、
    分8 年清償、總清償比例31.27 ％（參見同上卷第176 頁）
    ，其每月還款金額及負擔之還款成數顯然過低，對全體無擔
    保債權人實難認為公允，是本件尚不符合消費者債務清理條
    例第64條所定得由法院逕以裁定認可更生方案之要件。
  (四)末依債務人之97年度稅務電子閘門所得調件明細表所示（參
    見同上卷第167 頁），其名下財產僅有臺灣電路股份有限公
    司投資1 筆，投資金額為8,630 元，此外即無其他資產可供
    清償債務，惟本件倘進行清算程序，仍需支出相關清算程序
    費用，而本院參酌本件清算程序之規模，認債務人之收入應
    不敷清償清算程序之費用，難認進行清算程序係有利於債權
    人及債務人，揆諸首揭規定，應依法開始清算程序並同時終
    止清算程序。另本件裁定終止清算程序後，債務人所負之債
    務並非當然免除，仍應由本院斟酌消費者債務清理條例第13
    2 條、第133 條、第134 條及第135 條等規定，決定是否准
    予免責；如本院最終未准予債務人免責，債務人就其所負債
    務仍應負清償之責，亦附此敘明。
三、爰裁定如主文。
中    華    民    國    99    年    7     月    7     日
                  民事第一庭  法  官  陳振嘉
正本係照原本作成。
開始清算程序之裁定不得抗告，如不服同時終止清算程序之裁定
，應於裁定送達後10日內，以書狀向本院提出抗告，並繳納抗告
費新臺幣1,000元。
中    華    民    國    99    年    7     月    7     日
                              書記官  谷貞豫

司法院資訊處製作；財團法人民間司法改革基金會備份。
